---
title: "Practica programada 2"
author: "Gabriela Arroyo"
date: "2023-08-17"
output: html_document
---

```{r setup, include=FALSE}
knitr::opts_chunk$set(echo = TRUE)
library(dplyr)
library(readr)
library(readxl)
library(tidyr)
library(janitor) 
library(lubridate) 
library(ggplot2)
library(gt)
library(leaflet)
library(writexl)
```

a. Cree un archivo Rmarkdown para resolver esta práctica programada. En el chunk de setup cargue las
librerías que considere necesarias para resolver la práctica. Los datos para trabajar puede cargarlos con
la función read_csv de readr directamente de la siguiente dirección: “https://raw.githubusercontent.
com/isa229/programacion_analisis_datos_ii/main/air_quality_index.csv”. (1pto)

```{r}
datos <- "https://raw.githubusercontent.com/isa229/programacion_analisis_datos_ii/main/air_quality_index.csv"
datos_air_quality <- read_csv(datos)
```

b) Cuántas categorías diferentes de AQI (AQI Category) hay en este conjunto de datos? Cuáles son?
(2pts)


```{r}
nombres_columnas <- c("...1", "Pais", "Ciudad", "AQI_Value", "AQI_Category", "lat", "ing")
colnames(datos_air_quality) <- nombres_columnas
```


Cantidad de categorias 

```{r}
datos_air_quality |> 
  distinct(AQI_Category) |> 
  count()
```


¿Cuales son? 

```{r}
categorias_diferentes_air_quality <- datos_air_quality |> 
  distinct(AQI_Category)
```

c) Cree una tabla que indique la cantidad de ciudades que hay en cada categoría de AQI (AQI Category).
Adicionalmente, traduzca las categorías a español, por ejemplo “Good” sería “Bueno”. Presente esta
tabla con el paquete gt, añadiendo títulos y subtítulos (10pts)

```{r}
cantidad_ciudades_categoria <- datos_air_quality|> 
  group_by(AQI_Category) |> 
  summarise(Count = n())
```


```{r}
categorias_espanol <- cantidad_ciudades_categoria |> 
  mutate(AQI_Category = recode(AQI_Category,
    "Good" = "Bueno",
    "Hazardous" = "Peligroso",
    "Moderate" = "Moderado",
    "Unhealthy" = "No saludable",
    "Unhealthy for Sensitive Groups" = "No saludable para grupos sensibles",
    "Very Unhealthy" = "Muy poco saludable"
  ))
```



```{r}
tabla_air_quality_español <- categorias_espanol |> 
  gt () |>  
  tab_header(
    title = "Cantidad de Ciudades por Categoria",
    subtitle = "Calidad del aire"
  )
```

```{r}
tabla_air_quality_español
```

d. Obtenga el promedio del AQI Value por país, y cree 2 tablas: Una que muestre los 10 países con los
valores más bajos de AQI, y otra que muestre los 10 países con los valores más altos de AQI. Presente
estas tablas con el paquete gt, añadiendo títulos y subtítulos (10pts)


```{r}
promedio_pais <- datos_air_quality |> 
  group_by(Pais) |> 
  summarise(Promedio_P = mean(AQI_Value))
```


```{r}
paises_bajos <- promedio_pais |> 
  arrange(Promedio_P) |> 
  head(10)
```


```{r}
gt(paises_bajos)
```


```{r}
paises_bajos_tabla <- paises_bajos|> 
  gt() |> 
  tab_header(title = "Paises con valores bajos de AQI", 
            subtitle = "Según promedio AQI VALUE") 
```


```{r}
paises_bajos_tabla
```


```{r}
paises_altos <- promedio_pais |> 
  arrange(desc(Promedio_P)) |> 
  head(10)
```


```{r}
paises_altos_tabla <- paises_altos|> 
  gt() |> 
  tab_header(title = "Paises con valores mas altos", 
            subtitle = "Según promedio AQI VALUE")
```


```{r}
paises_altos_tabla
```

e. Para los 10 países con los valores promedios más altos de AQI, muestrelos en un mapa de leaflet usando
addMarkers o un addCircles. En el popup debe colocar el valor promedio del AQI. (6pts)

```{r}
promedio_ciudades <- datos_air_quality |> 
  group_by(Ciudad) |> 
  summarise(Promedio_Ciudad = mean(AQI_Value))
```


```{r}
ciudades_valores_altos <- promedio_ciudades |> 
  arrange(desc(Promedio_Ciudad)) |> 
  head(10)
```


```{r}
Ciudad_latitud_longitud <-merge(ciudades_valores_altos, 
                        datos_air_quality [c("Ciudad", "lat", "ing")], by = "Ciudad")
```


```{r}
Arrange_Ciudad_lat_long <- Ciudad_latitud_longitud |> 
  arrange(Promedio_Ciudad) |> 
  head(10)
```


```{r}
Mapa_Paises_altos <- Arrange_Ciudad_lat_long |>
  leaflet() |>
  addTiles() |>
  addMarkers(lng = ~ing, lat = ~lat, popup = ~Ciudad)

Mapa_Paises_altos
```

f. Escriba el código que exporte los datos en un excel, de tal manera que cada pestaña tenga solamente
los datos de una categoría de AQI. (Es decir una pestaña para las ciudades cuya categoría es “Good”
o “Buena”, otra para los que la categoría es “Moderate” y así para cada cateoría). (5pts)


```{r}
air_excel <- list(
  "Good" = datos_air_quality |> 
    filter(AQI_Category == "Good"),
  
  "Unhealthy for Sensitive Groups" = datos_air_quality |> 
    filter(AQI_Category == "Unhealthy for Sensitive Groups"),
  
  "Moderate" = datos_air_quality |> 
    filter(AQI_Category == "Moderate"),
  
  "Unhealthy" = datos_air_quality |> 
    filter(AQI_Category == "Unhealthy"),
  
  "Very Unhealthy" = datos_air_quality |> 
    filter(AQI_Category == "Very Unhealthy"),
  
  "Hazardous" = datos_air_quality |> 
    filter(AQI_Category == "Hazardous")
)
```

```{r}
write_xlsx(air_excel, path = "C:/Users/maryg/Desktop/practica_programada_2/Datos/air_excel.xlsx")
```
